臺灣高等法院刑事判決　　　　　　　 100年度侵上訴字第22號
上　訴　人
即　被　告　余永恒
選任辯護人　林恒毅律師
上列上訴人因妨害性自主案件，不服臺灣宜蘭地方法院99年度訴
字第153 號，中華民國99年12月22日第一審判決（起訴案號：臺
灣宜蘭地方法院檢察署98年度偵字第4340號），提起上訴，本院
判決如下：
    主  文
原判決撤銷。
余永恒無罪。
    理  由                                                                
一、公訴意旨略以：被告余永恒於民國98年8 月21日晚間8 時許
    ，與劉士銘、朱文哲、朱文哲女友等一同前往Ａ女（姓名年
    籍詳卷）居住處（詳卷），Ａ女當日因辦理離婚手續情緒不
    穩定，在場之人遂陪同Ａ女飲酒，期間眾人陸續外出買酒飲
    用，劉士銘先於當晚10時許離去，余永恒、朱文哲及Ａ女持
    續飲酒至翌（22）日凌晨4 時許，朱文哲及其女友表明離去
    意願，Ａ女因心情欠佳要求朱文哲留下飲酒未果，轉向要求
    被告繼續陪同飲酒，朱文哲及其女友離去後，被告與Ａ女接
    續飲酒，陳俊儒於98年4月22日凌晨4時許至Ａ女居住處時，
    見Ａ女行走不穩、胡亂謾罵而興離去之心，並告以因Ａ女現
    今情緒反應不穩定，請被告亦先行離去，被告見狀反勸陳俊
    儒先行離開，陳俊儒離去後，被告因與Ａ女飲酒近8 小時及
    見Ａ女整晚言談及舉止反應，知悉Ａ女理解及抗拒能力均較
    清醒之人明顯低落，而處於不知亦不能抗拒之情況，因其自
    身生理衝動，竟上前撫摸親吻Ａ女並卸除衣物後，以其性器
    官進入Ａ女性器官而為性行為1次，因認被告涉有刑法第225
    條第1項乘機性交罪嫌。
二、按犯罪事實應依證據認定之，無證據不得認定犯罪事實。又
    不能證明被告犯罪者，應諭知無罪之判決，刑事訴訟法第15
    4 條第2 項、第301 條第1 項分別定有明文。次按，事實之
    認定，應憑證據，如未能發現相當證據，或證據不足以證明
    ，自不能以推測或擬制之方法，為裁判基礎；且認定不利於
    被告之事實須依積極證據，苟積極證據不足為不利於被告事
    實之認定時，即應為有利於被告之認定；另認定犯罪事實所
    憑之證據，雖不以直接證據為限，間接證據亦包括在內，然
    無論直接證據或間接證據，其為訴訟上之證明，須於通常一
    般之人均不致有所懷疑，而得確信其為真實之程度者，始得
    據之為有罪之認定，倘其證明尚未達到此一程度，而有合理
    之懷疑存在，無從使事實審法院得有罪之確信時，即應由法
    院為諭知被告無罪之判決（最高法院40年度台上字第86號、
    30年度上字第816 號、76年度台上字第4986號判例意旨參照
    ）。再按告訴人之告訴，係以使被告受刑事訴追為目的，是
    其陳述是否與事實相符，仍應調查其他證據以資審認，亦據
    最高法院52年度台上字第1300號判例闡釋甚明。又按刑法第
    225 條第1 項之乘機性交罪，以「對於男女利用其精神、身
    體障礙、心智缺陷或其他相類」之情形，不能或不知抗拒而
    為性交，為構成要件。
三、本件公訴人認被告涉有上揭犯行，主要係以被告之供述、證
    人即被害人Ａ女、證人陳俊儒、劉士銘、朱文哲之證詞及內
    政部警政署刑事警察局98年12月7 日刑醫字第0980122054號
    鑑驗書為其論據。
四、訊據被告雖坦承於上揭時、地曾至被害人Ａ女住所，與Ａ女
    飲酒，嗣於凌晨5 時許，只有被告與Ａ女獨處時，與Ａ女發
    生性行為，惟堅決否認有乘機性交犯行，辯稱：「被害人Ａ
    女曾脫下她身上的衣物，只剩下內衣，沒有穿內褲，說她的
    皮膚很白，說她下面很粉嫩沒有人碰過，她老公都沒有碰他
    ，Ａ女就叫我看她身體，當時我就有生理上的衝動，我就叫
    Ａ女把衣服穿上，我們繼續喝酒聊天……Ａ女當時意識還是
    清醒，講話跟正常人一樣，我有問Ａ女要不要，她說不要，
    我表示我要走，Ａ女又把我拉住不讓我走，Ａ女躺在床上，
    我坐在床沿，Ａ女有拉著我的手，我就開始撫摸Ａ女，Ａ女
    有撫摸我，之後Ａ女叫我舔她的陰部，Ａ女就自己把內、外
    褲脫掉，我就舔Ａ女陰部，之後我就與Ａ女發生第一次性行
    為，這是Ａ女主動與我發生性行為的，之後我就到廁所盥洗
    ，盥洗完之後，Ａ女就要求與我發生第二次性行為，接著Ａ
    女自己到床上把衣物脫掉，所以我又與Ａ女發生第二次的性
    行為」等情。
五、本院審理結果：
（一）於99年8 月21日晚間8 時許，因被害人Ａ女邀約劉士銘等
      飲酒，被告乃隨同朱文哲、朱文哲女友等共赴被害人Ａ女
      住處，與Ａ女一起飲酒，嗣劉士銘、朱文哲及女性友人、
      （其後到達）陳俊儒陸續離開後，迄翌日凌晨即99年8 月
      22日凌晨5 時許，當時僅有被告及被害人Ａ女獨處於一室
      的情況下，2 人發生性行為之事實，業據被告迭自警、偵
      、原審及本院所坦承，復經被害人Ａ女證稱在卷，而其等
      在Ａ女住處飲酒之事實，亦經證人劉士銘、朱文哲於原審
      證稱在卷可參，此揭事實固堪認定。然刑法第225條第1項
      乘機性交罪，以行為人利用被害人有精神障礙相類情形而
      不能或不知抗拒之狀態，而為性交行為為構成要件，而本
      案茲應審酌者，厥為被告與被害人Ａ女發生性行為之際，
      Ａ女飲酒之情形是否已達「精神、身體障礙、心智缺陷」
      之相類情形，被告是否乘Ａ女「不能或不知抗拒」之狀態
      為性交。
（二）關於本案證人所證各情：
    (1)證人即告訴人Ａ女之證詞：
      於偵查中證述：「（問：98年8 月21日晚間友人至妳住
        處房間飲酒之詳細經過？）…劉士銘回來之後就在我家
        坐一下就離開，…又繼續喝酒，後來朱文哲說他與女友
        要先離開，朱文哲有請被告一起走，因尚有酒，我就請
        朱文哲留下來聊天，但朱文哲拒絕，我就請被告繼續留
        下來陪我將酒喝完，就只剩下我及被告，因當時我已經
        醉了，後來陳俊儒就到我家，我有印象一直罵陳俊儒，
        並將離婚證書撕掉，陳俊儒不高興我對他的態度，他準
        備要離開，但我有將陳俊儒留下，後來我去上廁所出來
        之後陳俊儒就不在場了，當時我很醉，我就躺在小床上
        ，我就不省人事，後來我意識清醒時，發現我人躺在大
        床上，我有穿衣服，我走到我的小床躲在棉被裡，被告
        就跪在地上一直哭，他哭著說要我原諒他，叫我當做我
        們只做了1 次，我當時覺得我的下體怪怪的，覺得有分
        泌物，我就到廁所擦掉丟到馬桶內，後來我說好啦好啦
        你快走」（偵卷第36、37頁）等語；並於原審證稱：「
        我是請劉士銘幫我買酒，第1 次好像是買6 瓶玻璃瓶的
        金牌啤酒。（問：後來有再追加啤酒幾瓶？）有，幾瓶
        而已。…當天我有喝酒，我是用500CC 的塑膠杯喝，不
        記得喝幾杯…（問：朱文哲要離開時，當時妳的意識狀
        態如何？）有一點點醉，一點點頭暈。…（問：朱文哲
        走了之後，妳說剩下3 瓶酒，妳大概又喝了多少？）我
        是說好像剩下3 瓶，我記得好像又喝了1 杯，但之後我
        就側躺在小床上不省人事…（問：被告對你性交過程中
        ，你是否有意識？）我不知道。（問：妳是否知道被告
        在對妳性交？）我不知道。（問：所以被告對妳性交時
        ，妳也沒有反抗？）我不知道被告對我性交，所以我沒
        有反抗，我有意識的時候是我醒來的時候。…（問：妳
        到底有沒有同意與被告發生性交行為？）沒有，我不知
        道被告對我怎樣，我被被告親嘴及被衣服脫光光覺得很
        丟臉，我根本不知道他的性器官如何進入我的性器官…
        」（原審卷(二)第14頁至第21頁）等語。
      惟查，關於發生性行為時，證人Ａ女是否完全無知覺乙
        節，證人Ａ女於原審證稱：「（問：被告與妳為性行為
        的時候，妳是否感覺到被告有捏妳胸部，及他的性器官
        插入妳的性器官，並撞擊妳的性器官？）…我醒來的時
        候感覺到我怎麼會在大床上，後來就看到被告跪在地上
        哭，並對我說『姐啊，妳就當作我們只做1 次』。我完
        全沒有感覺到胸部有被捏及他用性器官插入我的性器官
        的感覺」等語（原審卷(二)第16頁）；然Ａ女於98年8 月
        26日之警詢時陳稱：「迷迷糊糊中我有感覺被告有捏我
        胸部，並且有將他的生殖器插入我的生殖器，因為我有
        感覺到得國有插入我下體的行為，我下體有遭到撞擊的
        感覺。」（警卷第8 頁。又此部分證人審判外陳述之援
        引係作為彈劾證詞可信性之用，非逕採為證據，並無違
        反傳聞禁止原則，附此敘明）；Ａ女於98年11月20日偵
        查中證稱：對性交過程沒有印象（偵查卷第37、38頁）
        ；然於同日向檢察官所提之陳報狀中復稱：「在我清醒
        前，意識模糊有感覺到下體被撞擊，才慢慢清醒」（偵
        卷第41頁。又按此證人審判外陳述，係援用檢核、彈劾
        證人審判中證詞可信性，非逕採為證據，並無違反傳聞
        禁止原則，附此敘明）。相互核對，可知就此部分事實
        ，Ａ女所陳並不一致。稽諸Ａ女於警詢指述時，距離事
        發不過數日，果若Ａ女未有經歷「感覺胸部被捏及遭性
        器官插入性器官」，其於警詢如何可能陳述未曾經歷、
        進而記憶的事實，而Ａ女何以於嗣後證詞中堅稱「完全
        沒知覺」？是否有所隱匿？Ａ女於原審此部分證詞，是
        否完全無訛而得以遽信，非無疑義。
      又證人Ａ女證稱：伊於發生性關係時全無知覺，醒來時
        下體有分泌物，才知被性侵，伊用衛生紙將分泌物擦拭
        等語。然查，被告供陳伊係在體外射精，而Ａ女當日赴
        財團法人天主教靈醫會羅東聖母醫院（以下簡稱羅東聖
        母醫院）驗傷，並經採集檢體，宜蘭縣政府警察局將檢
        體外陰部棉棒、陰道深部棉棒、陰道抹片送請鑑驗結果
        ，其上DNA與被告DNA-STR型別相符，惟均未發現被告之
        精子細胞，此有內政部警政署刑事警察局98年12月7 日
        刑醫字第0980122054號鑑驗書乙件附卷（偵卷第53、54
        頁），若Ａ女所證之分泌物為精液，則縱經衛生紙擦拭
        ，於陰部、陰道理應不致全無精子細胞發現，是以，依
        上揭鑑驗結果，與被告所陳「體外射精」並無不合，從
        而，Ａ女陰部是否有被告之精液、是否有分泌物、Ａ女
        是否因下體有分泌物始知悉被性侵，Ａ女上揭所證知悉
        遭性侵之事實是否屬實，要難遽認之。
      證人即被害人Ａ女乃本案唯一之直接證據，其陳述是否
        與事實全然相符，是否全無虛偽之動機（或不願男友知
        悉真象、或不能面對自己、或因索賠之事由），自仍應
        調查其他證據以資審認，以下說明其他證人證詞之調查
        結果。
    (2)證人劉士銘於偵查中具結證稱：「當天晚上我自己帶了12
      瓶啤酒到Ａ女家…，朱文哲於晚間快7 點帶被告一起到Ａ
      女家，Ａ女開始跟朱文哲跟被告3 人開始喝酒…晚上9 點
      多左右我有載Ａ女的兒子到博愛醫院看醫生，當時Ａ女與
      朱文哲及被告繼續留在該處喝酒…，晚上10點多時，Ａ女
      與朱文哲有到博愛醫院看Ａ女的兒子及朱士哲乾爹，我在
      Ａ女與朱文哲去博愛醫院時，我就先回家。（問：你最後
      離開時，Ａ女意識狀況？）還清楚，因是Ａ女自己騎乘機
      車去博愛醫院」（偵查卷第59、60頁）等語，又證人朱文
      哲亦證稱Ａ女騎乘機車至羅東聖母醫院之事實，惟證人朱
      文哲證稱當時是晚間11、12時（偵查卷第60頁）。依證人
      劉士銘所證情形，證人劉士銘係在當日晚間10時之後離開
      ，斯時被害人Ａ女雖已飲用其所帶去的啤酒，然證人劉士
      銘最後親自見到被害人Ａ女的情形，Ａ女尚且意識清楚，
      猶能獨自騎乘1 輛機車上路，行駛至羅東博愛醫院。
    (3)證人朱文哲於原審審理中證稱：「（問：你離開Ａ女家的
      時候，Ａ女精神狀況如何？）就我看應該有一半醉了。（
      問：你要離去的時候…係幾點？）98年8 月22日凌晨3 、
      4 點的時候。…（問：你離開Ａ女家時，你稱Ａ女有一半
      醉，所謂『一半醉』的情形？）講話還清楚，她還能夠跟
      我對話。因為之前與Ａ女也有在外面喝過，Ａ女可以喝很
      多，之前看到Ａ女完全醉的時候是整個人瘋瘋癲癲的，但
      當天我離開前Ａ女還沒有到達瘋瘋癲癲的程度，只有到達
      一半的程度。（問：當時Ａ女還可以站得穩或正常走路？
      ）可以。…我們喝了很多，我無法計算，他們之前買的還
      有鋁罐的啤酒，後來我有買瓶裝的。當天Ａ女用白色免洗
      塑膠杯，…Ａ女應該有喝了十幾杯以上」等語（原審卷(二)
      第37頁、第38頁），核與證人朱文哲偵查中所證：「凌晨
      4 點出去買酒時，Ａ女意識狀況半醉，說話正常，走路步
      伐還算穩定，但反應較遲鈍」相符（偵卷第60、61頁）。
      可知，證人朱文哲係於98年8月22日凌晨4時離去，依證人
      朱文哲之判斷Ａ女斯時「一半醉」，而證人朱文哲客觀所
      見Ａ女「講話還清楚，還能夠跟我對話、沒有到達瘋瘋癲
      癲的程度」（原審卷(二)第37頁）。
    (4)證人陳俊儒證詞：
      證人陳俊儒於原審證稱：「（到達時間）應該4 、5 點
        左右，…。我走進去的時候她就很氣憤要打我，當時她
        好像喝醉了，我就不高興想要走，她又不讓我走。…（
        現場有）玻璃瓶的啤酒，應該不少瓶，至少有7 、8 瓶
        。但我記得還沒有開瓶的大概有3 、4 瓶。離開大約是
        清晨5 、6 點。Ａ女喝醉的情形就是大吵大鬧，講話很
        大聲，且對我很不爽，一直責罵我，Ａ女站起來又會跌
        倒，…。（問：你於Ａ女家，Ａ女當時的意識狀況如何
        ？）我到Ａ女家時，Ａ女已經酒醉了，一開始Ａ女還可
        以站著，但稍微有點晃，我在他家時，Ａ女與被告還是
        有繼續喝酒，到我要離開時，Ａ女就已經站不穩了，站
        起來就會跌倒。」等語（見原審卷(二)第25頁至第29頁）
        。於偵查中證稱：「我98年8 月22日凌晨4 點多到Ａ女
        住家，現場有被告、Ａ女在場，我一進去看到桌上都是
        酒，被告躺在大床上，Ａ女坐在桌邊喝酒，Ａ女已經醉
        了，Ａ女雖然還認得出我，但我一進門她就一直罵我…
        我看Ａ女一直罵我，我就轉頭要走，但Ａ女又不讓我走
        ，我又再回來坐下，Ａ女及被告又一直喝酒…我回來坐
        了半個鐘頭之後我就離開，我離開時，沒有告知Ａ女，
        當時Ａ女躺在地上，繼續的謾罵，Ａ女就要嘔吐，我就
        趁機離開，…。（問：你最後離開時，Ａ女意識狀況？
        ）已經醉了，無法穩穩的走路，因我看Ａ女一站起就跌
        倒，當時被告可以穩穩的走路，因被告可以攙扶Ａ女至
        廁所讓Ａ女嘔吐。」（偵卷第48頁至第49頁）等語。
      至於證人陳俊儒於停留在Ａ女居所的時間，證人陳俊儒
        於偵查中證稱「半個鐘頭」（偵查卷第49頁），參諸Ａ
        女與證人陳俊儒之通聯紀錄（後詳），2 人最後的通聯
        時間為凌晨4 時28分，因此證人陳俊儒應在凌晨4 時28
        分之後到達，而於停留半個小時離開，可知，證人陳俊
        儒離去之際所見情形，乃距離本案2 人發生性行為時間
        最接近者。
      證人陳俊儒雖證稱「Ａ女酒醉了」，惟按「是否酒醉」
        乃一判斷用語，審酌證人陳俊儒證詞之重點，應在證人
        客觀描述所見Ａ女情形。證人陳俊儒證稱於初見Ａ女時
        ：「她就很氣憤要打我，我就不高興想要走，她又不讓
        我走」、「Ａ女雖然還認得出我，但我一進門她就一直
        罵我」，可知Ａ女於斯時尚能夠辨識出陳俊儒，且能夠
        表達對陳俊儒的不滿，甚且於陳俊儒表示要離開，還能
        要求陳俊儒留下，依此，Ａ女於斯時雖有受酒精催化而
        影響行為動作舉止，然尚且有出於意識之表意行為；證
        人證稱其將離開之際，所見Ａ女情形：「Ａ女就已經站
        不穩了，站起來就會跌倒」（原審卷(二)第29頁）、「Ａ
        女躺在地上，繼續的謾罵」、「Ａ女一站起就跌倒，被
        告攙扶Ａ女至廁所讓Ａ女嘔吐」（偵查卷第49頁），依
        證人所證內容，Ａ女雖已受酒精影響而無法穩定站立、
        嘔吐、須要別人攙扶、謾罵，然Ａ女此時是否已達相類
        於精神障礙之程度，對外界全無感知之能力，尚難遽認
        之，甚且，依Ａ女「此時」之精神狀態，能否進而推論
        、證明「Ａ女與被告發生性行為之時」是處於類似心神
        喪失、而對於加諸之性行為不能亦不知抗拒之程度，尚
        非無疑。
      復查，證人陳俊儒於斯時乃被害人Ａ女之男友，業據證
        人陳俊儒於原審（原審卷(二)第24頁）及被害人Ａ女於本
        院審理中（本院卷第137 頁）證稱在卷，而關於證人陳
        俊儒何以離去而留下被告的原因，證人陳俊儒於原審證
        稱：「當天Ａ女很『盧』，一直對我大小聲罵我，我當
        然想走，因為我想她喝酒醉我不要跟他計較。」（原審
        卷(二)第26頁）等語，然徵諸證人陳俊儒於離去之際，已
        將近當日凌晨5 時，而陳俊儒斯時既為被害人Ａ女之男
        友，果真被害人Ａ女當時已達泥醉而全無知覺之程度，
        證人陳俊儒竟然獨自留下Ａ女與被告孤男寡女獨處一室
        ，而任意離去，其理何在？此尚與常情有違。是以，證
        人陳俊儒之證詞是否另有隱情，得否遽採之，其證詞之
        憑信性如何，尚不無以推敲斟酌之餘地。
    (5)本件證人劉士銘、朱文哲依時間先後，最後所見Ａ女之情
      形，或還能騎機車到醫院、或還能對話，其等證詞對於Ａ
      女於是否「處於不知不能抗拒之狀態」而性交，均不能證
      明之。又證人陳俊儒雖證稱Ａ女「酒醉」，惟證人陳俊儒
      證詞之可信性得否遽採，要非無疑；況且酒精對人體精神
      、行為之影響程度，乃視血中酒精濃度之不同，而有不同
      ，依醫學文獻研究：於呼氣酒精濃度0.5mg/l 時，反應已
      較平時慢，感覺減低；呼氣酒精濃度1mg/l 時，步態不穩
      ，噁心嘔吐，精神混惑不清晰；而於呼氣酒精濃度1.5mg/
      l 時，則說話不清楚，感覺喪失，此有行政院國軍退除役
      官兵輔導委員會臺北榮民總醫院88年8 月5 日（88 ） 北
      總內字第26868 號函可參，是以，行為外表「步態不穩，
      噁心嘔吐，精神不清晰」到「感覺喪失」，呼氣酒精濃度
      係由每1 公升「1mg 」上升到1 公升「1.5mg 」，其間尚
      且有一間距，因此，縱使依證人陳俊儒所證「Ａ女嘔吐、
      步態不穩」情形，則依上揭文獻，Ａ女精神固因酒精而受
      影響，惟此與「感覺喪失」尚有間距，得否遽此推論Ａ女
      性行為時已達感覺喪失，尚非無疑，是以，詳予剖析證人
      陳俊儒證詞之調查結果，要難遽認「Ａ女係處於不知或不
      能抗拒之狀態」已達於確信真實之程度。
（三）經審理本案其他證據結果：
    (1)又被害人Ａ女、證人陳俊儒於本案發生當時所使用之行動
      電話分別為0000000000號、0000000000號，此業據其等陳
      明在卷，依卷附之通聯紀錄，於案發當日99年8 月22日凌
      晨，被害人Ａ女與證人陳俊儒使用之上揭門號曾有以下通
      聯（參見偵查卷第16頁以下）：
      於凌晨3 時59分4 秒0000000000（被害人Ａ女使用）撥
        打電話予0000000000號（證人陳俊儒使用），通話迄當
        日凌晨4 時11分10秒，通話時間達12分鐘之久。
      於凌晨4 時20分57秒0000000000（被害人Ａ女使用）撥
        打電話予0000000000號（證人陳俊儒使用），通話迄當
        日凌晨4時28分04秒，通話時間達7分鐘餘。
      證人Ａ女於本院審理時，對於上揭撥打電話予陳俊儒之事
      實，亦未否認之（本院卷第137 頁至第138 頁），由Ａ女
      及上揭通聯紀錄可知，遲至當日凌晨4 時20分，Ａ女尚且
      主動撥打電話，遲至4 時28分Ａ女尚且能與他人進行電話
      通話。至於通話內容，Ａ女雖證稱「忘記了」等語，惟就
      本院詢以：「你當時是怎麼記得陳俊儒的電話號碼而撥打
      電話，是依你的記憶，還是記在什麼地方？」，證人Ａ女
      證稱：「依我的記憶。」等語（本院卷第137 頁背面）明
      確。審諸上揭電話通聯時間，與本案性行為時間，已甚接
      近，而被害人Ａ女能夠依憑大腦中記憶的陳俊儒電話，明
      確無誤地撥打予陳俊儒，此皆有賴大腦的運作，是以，被
      害人Ａ女於凌晨4 時20分57秒撥打電話之際，及於凌晨4
      時28分通話完畢時，均難認已達感覺喪失的程度。
    (2)上揭通聯紀錄顯示，當日上午7 時13分58秒，被害人Ａ女
      使用0000000000行動電話，復撥打予陳俊儒使用00000000
      00號行動電話，通話至7 時15分32秒，此有通聯紀錄在卷
      可稽（偵查卷第17頁），可知，於當日上午7 時13分時Ａ
      女係有意識，並非處於酒醉無意識的狀態。據此，Ａ女於
      凌晨4 時28分及上午7 時13分均係有意識之事實，應堪認
      定。而其間，歷經陳俊儒前來Ａ女住處、證人陳俊儒離去
      、Ａ女與被告發生性行為等情，則Ａ女與被告發生性行為
      之際，究否處於完全無意識而不知、不能抗拒，得否遽認
      之，要非無疑。
    (3)被告於本院堅稱本案事發經過：因Ａ女脫掉衣服有挑逗的
      行為，伊有感覺，撫摸Ａ女，Ａ女也撫摸伊，Ａ女當時要
      求伊舔陰部，2 人就發生性行為，伊洗完澡後，Ａ女還要
      求第2 次性行為等語，核與其自警詢、偵查迄原審所供歷
      程均屬一致（見警卷第1-5頁、偵查卷第67-70頁、原審卷
      (一)第45-47頁）。Ａ女固然否認之。然查：
      本件證人朱文哲及其女性友人離開之際，乃Ａ女主動要
        求被告留下來繼續飲酒，此亦為Ａ女所證實（原審卷(二)
        第15頁）。可知，被告單獨與Ａ女獨處之事實並非被告
        造成。
      於當日凌晨零時、1 時左右，Ａ女、被告與朱文哲一起
        飲酒時，即朱文哲等人在場之際，因被告把酒弄翻了而
        表示「都濕掉了」，Ａ女即詢問被告「是哪裡濕掉」，
        並伸手觸摸被告下體，被告隨即撥開Ａ女的手，並向Ａ
        女表示不要這樣，此業據證人朱文哲迭於偵查、原審證
        稱在卷。證人朱文哲固於原審詢及「Ａ女沒有喝酒會不
        會去摸男生的下體？」時答稱不會。然由證人證詞益證
        ，Ａ女受酒精催化之下，確實曾對被告做出性暗喻之行
        為。是以，被告上揭所辯Ａ女行止，是否全屬卸責之詞
        ，非無斟酌之餘地。
      被告迭於案發警詢初詢即供稱與Ａ女發生2 次性行為，
        第1 次有射精等語，核與其偵查、原審及本院所供一致
        。又Ａ女歷次之證詞皆稱：事後發現被告在伊身旁哭。
        衡情，若被告利用Ａ女全無知覺處在不知、不能抗拒的
        情況下對Ａ女為性侵害，則於第1 次性交得逞後，何不
        於事跡未為敗露之際即離開現場，反而於射精性交完畢
        之後，再為第2 次之性行為，甚且待在Ａ女身旁，此亦
        與常情不符。抑且，於當日劉士銘等人詢問時亦不隱瞞
        有與Ａ女發生性行為之事實。
      證人Ａ女雖證稱：伊醒來時，被告跪在其旁哭泣要求伊
        原諒。而被告並不否認上情，惟辯稱：伊因為沒有一夜
        情經驗，心理有罪惡感，因此才會啜泣（原審卷(二)第63
        頁）。經查，證人Ａ女與被告原非熟識，因酒後行為失
        序而發生性關係，本非合於一般禮教、道德規範，因此
        ，被告所辯亦非無憑，被告上揭行為亦不足佐認被告有
        乘機性交之犯行，併予敘明。
    (4)至原審公訴人聲請函查被害人Ａ女之精神狀況，經羅東聖
      母醫院函覆結果：Ａ女於93年8 月13日經診斷適應障礙、
      強迫症合併憂鬱症、95年5 月29日經診斷疑躁鬱症躁期，
      最後一次就醫日期為95年6 月14日，此有羅東聖母醫院99
      年8 月17日天羅聖民字第0715號函暨檢送之病歷資料附於
      原審卷可稽（原審卷(一)第119 頁至第333 頁），查以，Ａ
      女最後一次就醫日期為95年6 月14日，是以，已不能證明
      Ａ女於本件事發之際之精神狀態，況且，Ａ女經診斷之精
      神症狀分別為「適應障礙」、「強迫症合併憂鬱症」、「
      躁鬱症」，此揭精神症狀亦與刑法第225 條第1 項規範之
      相類精神障礙情形亦屬不同，併予敘明。
（四）綜上調查結果，證人Ａ女固證稱伊因飲酒已完全無知覺，
      被告係在伊完全不省人事時性侵等語，然依證人劉士銘、
      朱文哲、陳俊儒之證詞及被害人Ａ女行動電話之通聯紀錄
      ，雖得證明Ａ女於本案發生時知覺已有受酒精影響，亦即
      ，得以證明Ａ女與被告因酒後行為逾矩而發生性行為，惟
      均尚不足以證明Ａ女與被告性交之際，係處於感覺喪失、
      全然無知覺之狀態，亦不能證明被告係乘Ａ女於不知或不
      能抗拒的情況下而為性交。從而，起訴意旨「Ａ女理解及
      抗拒能力均較清醒之人明顯低落，被告係乘Ａ女處於不知
      亦不能抗拒之情況下為性交」之事實，尚難認已達於通常
      一般之人均不致有所懷疑，而得確信其為真實之程度，亦
      即尚不能證明之。
六、綜上所析，本案尚乏積極可信之證據足以證明被告有公訴意
    旨指稱之乘機性交犯行，揆諸前揭條文規定及判例意旨，應
    為被告無罪之諭知。本件原審雖詳盡調查，但在欠缺積極明
    確之證據之情況下，遽認Ａ女與被告性交時Ａ女有精神身體
    障礙、心智缺陷之相類情形，被告有利用Ａ女不能或不知抗
    拒而為性交之行為，容有未洽。被告否認犯罪，指摘原判決
    認事用法不當，提起上訴，為有理由，應由本院予以撤銷，
    改諭知被告無罪之判決。
據上論斷，應依刑事訴訟法第369 條第1 項前段、第364 條、第
301 條第1 項，判決如主文。 
本案經檢察官邱美育到庭執行職務
中    華    民    國   100    年    10    月    25    日
            刑事第十二庭  審判長法  官  蔡永昌
                                法  官  王美玲
                                法  官  王梅英 
以上正本證明與原本無異。
如不服本判決，應於收受送達後10日內向本院提出上訴書狀，其
未敘述上訴之理由者並得於提起上訴後10日內向本院補提理由書
（均須按他造當事人之人數附繕本）「切勿逕送上級法院」。
                                書記官  楊麗娟
中    華    民    國   100    年    10    月    25    日